臺灣板橋地方法院民事裁定　　　　　　 100年度事聲字第83號
異議人即債權人　○○○
送 達 代 收 人　林曜辰律師 
相對人即債務人　○○○
　　　　　　　　○○○
上列當事人間請求假扣押事件，異議人對於中華民國100年3月9
日本院司法事務官所為之100 年度司裁全更字第○○○號民事裁
定聲明異議，本院裁定如下：
    主    文
原裁定廢棄。
異議人以新臺幣捌拾萬元或由財團法人法律扶助基金會板橋分會
出具同額之保證書為相對人供擔保後，得對於相對人之財產在新
臺幣捌佰萬元之範圍內為假扣押。
相對人如以新臺幣捌佰萬元預供擔保後，得免為或撤銷假扣押。
聲請程序費用由相對人負擔。
    理    由
一、按當事人對於司法事務官處理事件所為之終局處分，得於處
    分送達後10日之不變期間內，以書狀向司法事務官提出異議
    。司法事務官認前項異議有理由時，應另為適當之處分；認
    異議為無理由者，應送請法院裁定之。法院認第1項之異議
    為有理由時，應為適當之裁定；認異議為無理由者，應以裁
    定駁回之。民事訴訟法第240條之4第1項至第3項分別定有明
    文。本件異議人就本院司法事務官於民國100 年○月○日以
    100 年司裁全更字第○○○號所為駁回異議人聲請假扣押裁
    定之終局處分，聲明不服提出異議，本院自應依法就本院司
    法事務官所為之裁定，審究異議人之異議有無理由，合先敘
    明。
二、本件異議意旨略以：據第三人即債務人2人任職之○○○
    診所於99年12月6日向本院民事執行處99年度司執全字第103
    6號陳報之扣押薪資書狀表示：「債務人已先預支3個月的薪
    資，因此從100年3月開始扣薪」，惟據新北市衛生局100年1
    月18日函文，債務人○○○既為第三人○○○診所之負責
    人，怎會受領薪資？何來預支3個月薪資之理？顯見債務人
    有故意隱瞞其財產狀況之情形；本件假扣押強制執行扣薪命
    令，依法應於100年3月續行扣薪，異議人已於100年3月17日
    具狀向執行處聲請查覆扣押進行狀況，債務人○○○2 人有
    無繼續於第三人處任職一事？有無離職？均待第三人○○○
    診所回覆，若第三人不願依照扣押命令扣押薪資，而無正當
    理由，此即為債務人「隱匿財產」之事證，足供釋明；據異
    議人之配偶○○○，先前與債務人及○○○診所之協調過
    程，實際負責人並非○○○，而是姓「○」之老闆，債務人
    ○○○只是掛牌，此又為債務人「藏匿財產」之事證。爰依
    法聲明異議等語。
三、按債權人就金錢請求或得易為金錢請求之請求，欲保全強制
    執行者，得聲請假扣押；假扣押非有日後不能強制執行或甚
    難執行之虞者，不得為之；請求及假扣押之原因應釋明之。
    前項釋明如有不足，而債權人陳明願供擔保或法院認為適當
    者，法院得定相當之擔保，命供擔保後為假扣押，為民事訴
    訟法第522條第1項、第523條第1項及第526條第1項、第2項
    所明定。又釋明事實上之主張者，得用可使法院信其主張為
    真實之一切證據，同法第284條前段定有明文。所謂因釋明
    而應提出法院能即時調查之證據，係指當事人於釋明其事實
    上之主張時，應同時提出可供法院得隨時進行調查之證據而
    言，故當事人如未同時提出供釋明用之證據，法院自無裁定
    限期命其補正之必要。依上開規定可知，債權人聲請假扣押
    ，應就其請求及假扣押之原因加以釋明，該項釋明如有不足
    ，而債權人陳明願供擔保或法院認為適當者，法院得定相當
    之擔保，命供擔保後為假扣押，若債權人就其請求及假扣押
    之原因絲毫未予釋明，法院尚且不得命供擔保後為假扣押，
    遑論為准免供擔保之假扣押裁定。又所謂「請求之原因事實
    」，即本案請求所由發生之原因事實；「假扣押之原因」係
    指債務人日後有不能強制執行或甚難執行之虞，或應在外國
    為強制執行之情形，如債務人浪費財產，增加負擔，或就其
    財產為不利益之處分，將成為無資力之狀態，或將移往遠地
    、逃匿無蹤、隱匿財產等是，債權人就假扣押之原因應提出
    可使法院信其主張為真實之證據，必待釋明有所不足，而債
    權人陳明願供擔保或法院認為適當者，法院始得定相當之擔
    保，命供擔保後為假扣押。
四、經查，本件異議人聲請就相對人之財產在新臺幣（下同）80
    0萬元之範圍內為假扣押裁定，並提出財政部臺灣省北區國
    稅局98年度綜合所得稅各類所得資料清單、戶籍謄本、病危
    通知書、診斷證明書、醫療費用收據、臺北縣政府警察局三
    峽分局○○○派出所受理刑事案件報案三聯單等影本為證，
    惟經本院司法事務官認異議人未就本件假扣押之原因提出證
    據釋明而以100 年度司裁全更字第○號裁定駁回在案。本件
    異議人對原裁定不服而聲明異議後，已提出第三人陳報扣押
    薪資債權或聲明異議狀、新北市政府衛生局100 年1 月18
    日北衛醫字第○○○號函等影本附卷可稽，足認其已提
    出可供法院即時調查之證據，應認已對其聲請假扣押之請求
    原因及假扣押之原因予以釋明，且異議人亦陳明願供擔保以
    代釋明之不足，揆諸前揭說明，異議人已就假扣押之原因盡
    釋明之責，是異議人本件假扣押之聲請與法相符，則據此即
    足以認為異議人已有相當程度之釋明。惟異議人之上開資料
    釋明程度尚有不足，但異議人既陳明願供擔保以補釋明之不
    足，則依上說明，法院得定相當之擔保，命供擔保後為假扣
    押。故異議人之聲請，應屬有據。原裁定未及審酌，逕駁回
    異議人假扣押之聲請，尚有未洽。異議人指摘原裁定不當，
    求予廢棄，為有理由，爰將原裁定廢棄，裁定如主文第二項
    所示。
五、結論：本件異議為有理由，依強制執行法第30條之1，民事
    訴訟法第240條之4第3項前段、第95條、第85條第2項，裁定
    如主文。
中    華    民    國    100   年    4     月    27    日
                  民事第一庭  法  官  許瑞東
上為正本係照原本作成
如不服本裁定，應於裁定送達後10日內，以書狀向本院提出抗告
，並繳納抗告費新臺幣1,000元。
中    華    民    國    100   年    4     月    27    日
                              書記官  李淑卿